【裁判字號】    97,訴,53
【裁判日期】    970422
【裁判案由】    毒品危害防制條例
【裁判全文】
臺灣桃園地方法院刑事判決               97年度訴字第53號
公  訴  人  臺灣桃園地方法院檢察署檢察官
被      告  乙○○
指定辯護人  本院公設辯護人丁○○
            本院公設辯護人甲○○
上列被告因違反毒品危害防制條例案件，經檢察官提起公訴（96
年度偵字第28489 號），本院判決如下：
    主  文
乙○○共同運輸第三級毒品，處有期徒刑柒年，扣案如附表所示
之物均沒收。
    事  實
一、緣乙○○於民國96年11月上旬某日晚上，在臺北市○○○路
    某處之海產店內與友人聚餐時，席間綽號「阿偉」之不詳姓
    名年籍成年男子向乙○○表示欲託其代收貨物，請其提供行
    動電話及住處地址供寄送後，乙○○明知愷他命（俗稱「K
    他命」）係毒品危害防制條例第2 條第2 項第3 款所規定之
    第3 級毒品，依法不得運輸、持有，竟基於運輸第3 級毒品
    愷他命入境我國之犯意聯絡，應允「阿偉」之請求，2 人約
    定由乙○○提供其使用之行動電話號碼「0000000000號」及
    地址「臺北縣蘆洲市○○街22巷39弄7 號」予「阿偉」作為
    收受該批裝有愷他命之貨物收件地點及聯絡電話，為「阿偉
    」代收自中國大陸廣州地區運輸進入臺灣地區之愷他命。「
    阿偉」隨即以不詳方法安排由大陸地區廣東省廣州市某處，
    寄送夾藏有第3 級毒品愷他命粉末之玩具機入境我國，而其
    毒品夾藏運輸之方式係將毒品愷他命粉末以塑膠袋分裝成47
    包後，將1 包愷他命置入1 個小型玩具機底座內，每台玩具
    機外覆塑膠袋1 只，以保麗龍套環固定後，裝入玩具機之包
    裝盒內，再將藏有愷他命之糖果機47具連同未夾藏毒品之玩
    具機1 具，以每12具玩具機裝入1 個大紙箱內之方式，分裝
    成4 大箱貨物，每個紙箱外再罩上白色包裝袋1 只後，偽以
    進口玩具機之方式，委由不知情之冠麟國際貨運有限公司寄
    送快遞貨物入境臺灣，並提供收貨人地址「臺北縣蘆洲市○
    ○街22巷39弄20號」，聯繫人「葉偉弘」，聯繫人電話「00
    00000000號」等資料予上開快遞公司，該批藏有毒品之貨物
    乃分成2 批（2 件貨物為1 批），分別於96年11月14日利用
    復興航空公司、澳門航空公司之貨運功能，自大陸地區廣東
    省廣州市寄出，於同月15日經澳門站運抵我國臺灣桃園國際
    機場遠雄快遞進口專區，總計運輸、私運愷他命47包（驗餘
    淨重共計5836.28 公克，純度約98％，包裝塑膠袋總重約17
    6.72公克）入境我國。嗣因財政部臺北關稅局人員會同內政
    部警政署航空警察局（下稱「航空警察局」）警員李政旻於
    96年11月16日凌晨3 時許，在遠雄快遞進口專區稽查時，以
    X 光注檢儀檢視發現復興航空公司GE-0794 號班機載運進口
    之收貨人為「葉偉弘」之該2 箱貨物（提單號碼：000-0000
    0000，分號：525T6555、525T6556）內裝放之23具玩具機底
    部各藏有愷他命1 包（共23包），及查獲澳門航空公司NX
    -0336 班機載運進口之收貨人為「葉偉弘」之該2 箱貨物（
    提單號碼：000-00000000，分號：AX60178 、AX60179） 內
    裝放之24具玩具機底部各藏有愷他命1 包（共24包），因而
    查獲上揭以玩具機夾藏運輸第3 級毒品愷他命之事，再由航
    空警察局警員丙○○於96年11月16日上午某時許，偕同臺灣
    地區負責運送之懋成航空貨運公司送貨員，載送上開裝有夾
    藏毒品愷他命之玩具機貨物4 箱，前往收貨單收件人欄所載
    地址「臺北縣蘆洲市○○街22巷39弄20號」，然該址並無「
    葉偉弘」此人，送貨員始以電話撥打聯絡人「葉偉弘」之行
    動電話0000000000號，經乙○○接聽後，乙○○向送貨員表
    示收件地址改為「7 號」後，警員丙○○與送貨員復駕車載
    運貨物轉往臺北縣蘆洲市○○街22巷39弄7 號前停車，乙○
    ○已在樓下路口等候，丙○○下車後詢問乙○○是否為葉先
    生，乙○○說是，送貨員打開貨車後車廂門供乙○○察看無
    誤後，丙○○即對乙○○表示要收新臺幣（下同）3,710 元
    運費，乙○○即交付運費及在派件單收件人欄簽署「偉」字
    後，丙○○與送貨員即將車上之貨物4 箱搬至臺北縣蘆洲市
    ○○街22巷39弄7 號之1 樓公共樓梯間門前，隨即由埋伏警
    員逮捕乙○○，而查悉上情。
二、案經內政部警政署刑事警察局移送臺灣桃園地方法院檢察署
    檢察官偵查起訴。
    理  由
一、按被告以外之人於審判外之言詞或書面陳述，除法律有規定
    者外，不得作為證據；被告以外之人於偵查中向檢察官所為
    之陳述，除顯有不可信之情況者外，得為證據；當事人、代
    理人或辯護人於法院調查證據時，知有第159 條第1 項不得
    為證據之情形，而未於言詞辯論終結前聲明異議者，視為有
    前項之同意。刑事訴訟法第159 條第1 項、第159 條之5 就
    此定有明文。查被告乙○○及指定辯護人於本院準備程序中
    ，就檢察官所提作為本案證據之內政部警政署刑事警察局鑑
    定書、送貨簽收單、派件明細、查獲照片數幀等證據之證據
    能力，均表示沒有意見，迄本院言詞辯論終結前亦未聲明異
    議，且本院審酌檢察官所提上開證據並無公務員違法取得證
    據之情形，復經本院於審判期日就上開證據進行調查、辯論
    ，依法自得作為本案證據。又扣案愷他命47包（驗餘淨重共
    計5836.28 公克，包裝塑膠袋總重約176.72公克）、用以包
    裝愷他命之塑膠袋47只、藏放愷他命之玩具機47具（含外包
    裝盒、保麗龍套環）、未藏放毒品之玩具機1 具（含外包裝
    盒、保麗龍套環）、用以裝放玩具機之紙箱4 只、紙箱外藏
    之白色包裝袋4 只等物，均非供述證據，無傳聞法則之適用
    ，與本案待證事實具有關聯性，且無證據證明上開扣案物品
    係經公務員違法取得，是以上開扣案物品亦得採為證據。
二、訊據被告乙○○矢口否認有何共同運輸、私運第3 級毒品愷
    他命之犯行，辯稱：係酒店客人「阿偉」於96年11月上旬某
    週五在臺北市○○○路之海產店內，向其表示因下週有人會
    寄物品給他，他不在臺北，委託被告簽收貨物，被告應允後
    ，便提供自己使用之行動電話號碼及住處地址予「阿偉」，
    96年11月16日中午有人打電話給其稱快遞公司，叫其於5 分
    鐘後去樓下接包裹，其告知快遞公司人員其住處為長安街22
    巷39弄7 號5 樓後，便下樓等，有人表明是快遞，而拿單據
    給其簽收，其是幫「阿偉」代收，便簽上「偉」字，之後該
    人便說是航警局警員，告知其包裹內有毒品，而將其查獲，
    其不知包裹內有愷他命，並未與「阿偉」共同運輸愷他命云
    云。經查：
  (一)扣案愷他命粉末，係經人以塑膠袋分裝成47包後，將1 包愷
    他命置入1 個小型玩具機底座內，每台玩具機外覆塑膠袋1
    只，以保麗龍套環固定後，裝入玩具機之包裝盒內，再將藏
    有愷他命之玩具機47具連同未夾藏毒品之玩具機1 具，以每
    12具玩具機裝入1 個大紙箱內之方式，分裝成4 大箱貨物，
    每個紙箱外再罩上白色包裝袋1 只後，偽以進口玩具機之方
    式，委由不知情之冠麟國際貨運有限公司寄送快遞貨物入境
    臺灣，並提供收貨人地址「臺北縣蘆洲市○○街22巷39弄20
    號」，聯繫人「葉偉弘」，聯繫人電話「0000000000號」等
    資料予上開快遞公司，該批藏有毒品之貨物乃分成2 批（2
    件貨物為1 批），分別於96年11月14日利用復興航空公司、
    澳門航空公司之貨運功能，自大陸地區廣東省廣州市寄出，
    於同月15日經澳門站寄送入境我國，總計運輸、私運愷他命
    47包（驗餘淨重共計5836.28 公克，純度約98％，包裝塑膠
    袋總重約176.72公克）至我國境內，嗣經財政部臺北關稅局
    人員會同內政部警政署航空警察局安檢隊警員李政旻，於96
    年11月16日凌晨3 時許，在遠雄快遞進口專區稽查時，以X
    光注檢儀檢視發現復興航空公司GE-0794 號班機載運進口之
    收貨人為「葉偉弘」之該2 箱貨物（提單號碼：000-000000
    00，分號：525T6555、525T6556）內裝放之23具糖果機底部
    各藏有愷他命1 包（共23包），及查獲澳門航空公司NX-033
    6 班機載運進口之收貨人為「葉偉弘」之該2 箱貨物（提單
    號碼：000-00000000，分號：AX60178 、AX60179） 內裝放
    之24具玩具機底部各藏有愷他命1 包（共24包），因而查獲
    上揭以玩具機夾藏私運毒品愷他命之事乙節，業據證人即航
    空警察局警員丙○○於本院審理中具結證述明確，並經證人
    即上豪報關行人員翁靖遠、佳能報關行人員田正倫分於警詢
    中陳述在卷，且有進口快遞貨物簡易申報單4 紙、航空警察
    局安全檢查隊X 光檢查儀注檢貨物報告表4 紙、毒品初步檢
    驗報告單1 紙、臺北關稅局扣押貨物收據及搜索筆錄4 紙、
    蒐證照片60幀、冠聯國際貨物有限公司收貨單1 紙、冠麟派
    件明細1 份在卷可稽（見臺灣桃園地方法院檢察署96年度偵
    字第28489 號卷第18至26、35至58頁）。扣案粉末47包經鑑
    驗結果確含有第3 級毒品愷他命成分，驗餘淨重共計5836.2
    8 公克，純度約98％，包裝塑膠袋總重約176.72公克之事實
    ，此有內政部警政署刑事警察局96年11月28日刑鑑字第0960
    176285號鑑定書在卷可稽，被告對此並不爭執。本案查獲之
    玩具機47具內確實夾藏有愷他命運輸、私運入境我國乙節，
    首堪認定。
  (二)次查，航空警察局警員丙○○於96年11月16日上午某時許，
    偕同懋成航空貨運公司送貨員，載送上開裝有夾藏毒品愷他
    命之玩具機貨物4 箱，前往收貨單收件人欄所載地址「臺北
    縣蘆洲市○○街22巷39弄20號」，然該址並無「葉偉弘」此
    人，送貨員始以電話撥打聯絡人「葉偉弘」之行動電話0000
    000000號，經被告接聽後，被告向送貨員表示收件地址改為
    「7 號」後，警員丙○○與送貨員復駕車載運貨物轉往「臺
    北縣蘆洲市○○街22巷39弄7 號」前停車，被告已在樓下路
    口等候，丙○○下車後詢問被告是否為葉先生，被告說是，
    送貨員打開貨車後車廂之門，被告上前看了之後就說是，丙
    ○○即對被告說要收3,710 元運費，被告交付運費及在派件
    單收件人欄簽署「偉」字後，丙○○與送貨員將車上之貨物
    4 箱搬至臺北縣蘆洲市○○街22巷39弄7 號之1 樓公共樓梯
    間門前，隨即由埋伏警員逮捕乙○○乙節，業經證人丙○○
    到庭證述明確，並有經被告簽署「偉」字之派件單1 紙及警
    方提出之錄影蒐證光碟1 片在卷可佐，且經本院勘驗上開錄
    影蒐證光碟無訛，被告亦供述：行動電話0000000000號為其
    使用之電話，其於96年11月16日中午有接獲快遞公司撥打該
    支行動電話號碼表示是快遞公司，叫其過5 分鐘後去樓下接
    包裹，快遞公司問其住址在何處，其說是「長安街22巷38弄
    7 號5 樓」，其下樓在7 號樓下等，有1 個人說他是快遞，
    拿單子給其簽收，其一簽完名，那個人就說他是航空警察局
    警員，其就被查獲等語在卷，互核相符。是以，被告確有提
    供自己之住址、電話作為收件人聯絡方式，並出面收受該批
    藏有毒品愷他命之玩具機貨物4 箱之事實甚明。
  (三)被告雖辯稱係綽號「阿偉」之人委託其代為收受貨物，其不
    知貨物內藏有毒品，「阿偉」又名「庭宇」云云。惟查：
  1.依被告所述其與「阿偉」僅係酒店服務生與酒店客人間之關
    係，並無深交，「阿偉」係於96年11月上旬某日晚上在海產
    店用餐席間，向被告表示下週不在臺北，詢問被告可否代收
    貨物，向被告索取地址及聯絡電話供寄送貨物，但未說明何
    時向被告取回貨物等情觀之，被告與「阿偉」間既無深交，
    其大可拒絕「阿偉」之要求，不予代收，縱被告欲受「阿偉
    」之託收受貨物，理應詢明貨物內容及性質、是否容易腐敗
    或不易藏放，亦應要求「阿偉」留下真實姓名及聯絡方式，
    雙方約明取貨時間、地點，以利事後歸還貨物等事項，始符
    常情。詎被告不僅對「阿偉」之真實姓名年籍及聯絡方式一
    無所知，復於本院審理中自承其未曾於應允代收貨物時，詢
    明「阿偉」託其代收之貨物內容、價值、數量、性質等事項
    ，被告此舉，實與常情有違，其所辯：僅係單純受「阿偉」
    之託收受貨物云云，尚值懷疑。
  2.況被告在不明貨物內容及價值之情況下，在警方喬裝送貨人
    員載運夾藏有愷他命之玩具機貨物4 箱予其收受時，除經喬
    裝警員丙○○問其是否為「葉先生」時，被告稱是，而丙○
    ○向被告表示要收取運費3,710 元及簽收時，被告亦同意交
    付該筆運費，無何遲疑，並逕自在派件單上簽署「偉」字，
    其後當警方逮捕被告後，在現場告知涉犯罪名及刑事訴訟法
    第95條之權利及人別訊問後，當場詢問被告是否簽收派件單
    ，被告稱是，警方又問「是誰叫你簽『偉』的」，被告遲疑
    後表示是自己簽的，卻未能說明理由，警方又問被告是否要
    將貨物送到住處樓頂，被告表示不是，而是其與家人住在該
    處，警方復問「貨物裡面是什麼，是誰的」，被告答稱都是
    其的物品，經警方詢問「你叫人家寄的嗎？還是你自己買的
    ？這批貨是你的嗎？」等問題後，被告突然詢問可否請律師
    ，嗣經警方告知貨物是毒品，詢問被告是否要將貨物賣給他
    人時，被告稱沒有要賣給別人，再經警方詢問「這東西是你
    所有的」此一問題時，被告未作聲，警方隨即表示要將被告
    帶回警局製作筆錄乙節，業經本院勘驗警方提出之錄影蒐證
    光碟明確。審酌被告於警方喬裝送貨人員到場送貨時，神色
    態度自若，且有上揭經證人丙○○問其是否為「葉先生」時
    ，其亦稱是，並應證人丙○○之要求交付運費3,710 元及在
    派收單簽署「偉」字，而非簽署自己姓名、經警方表明身分
    ，將之逮捕後，詢問該批貨物係何人所有，其仍表示為自己
    所有之貨物，並在警方詢問其貨物來源時，表示可否請律師
    、嗣警方告知貨物為毒品後，在問其該批貨物是否為其所有
    時，其即噤聲，惟神色態度仍屬自然，並無任何驚訝、疑惑
    、極力撇清或喊冤之反應舉動，足徵被告對於其所收取之貨
    物內藏有毒品乙節，似非全無所悉，由此足可推論被告主觀
    上對於「阿偉」要其代收貨物，並向其索取住處地址、電話
    之際，係為以寄送貨物之方式運輸毒品乙節應有認識甚明。
  3.此外，被告無法提供「阿偉」之真實姓名年籍及聯絡方式，
    復又表示經查證後「阿偉」又名「庭宇」，住在「臺北市○
    ○○路○ 段106 巷17號」，駕駛車號5110-GC 號白色BMW 廠
    牌自小客車云云，惟經本院查詢上開地址、車號後，未再該
    戶內查得任何姓名內有「偉」或「庭宇」等字樣之人設籍，
    而上開車號之自小客車車主姓名內亦無「偉」或「庭宇」等
    字樣，是以，本院尚難逕憑被告提供之名字、地址、車號等
    查得被告所指之「阿偉」（又名庭宇）此人；另本院根據卷
    附派送單所載「葉偉弘」及扣案貨物外箱上所載「葉偉弘、
    Ｚ000000000」等字樣，查出設籍臺北縣三重市戶政事務所內
    之「葉偉弘」此人，身分證統一編號即為「Ｚ000000000號」
    ，年紀為30餘歲，此有法務部戶役政連結作業系統查詢結果
    、個人詳細資料各1 份附卷可參，然經本院提示上揭「葉偉
    弘」之照片予被告辨識時，被告卻表示其不認識照片內的人
    ，該人並非其所講的「阿偉」、「庭宇」、「小宇」等語在
    卷，顯見卷附派件單所載收件人聯絡人為葉偉弘乙事，即屬
    虛構。
  4.況被告先於96年11月16日警詢、檢察官內勤訊問時供稱：係
    受「阿偉」所託代收貨物，不知「葉偉弘」是何人等語，於
    偵查中撰狀陳述：是受友人綽號「小宇」之託代為簽收，友
    人錢海碩認識「小宇」等語，後於97年1 月4 日檢察官訊問
    時供稱：「小宇」就是「阿偉」，他有2 個外號等語，再於
    本院準備程序訊問時供稱：朋友錢海碩之前就認識「阿偉」
    ，不知道錢海碩知不知道「阿偉」的聯絡方式，「小宇」與
    「阿偉」是朋友，其在偵查中寫書狀欲舉出對己有利之證據
    供調查時，有想到錢海碩也認識「小宇」，要看錢海碩可否
    知道「小宇」的姓名，而其只知道「阿偉」之綽號，其想透
    過錢海碩去找「小宇」，看能否問到「阿偉」的全名或聯絡
    電話等語，嗣於本院審理中復改稱：「阿偉」就是「小宇」
    ，其認識的人跟其介紹他自己是「阿偉」，可是後來其弟幫
    其查出「阿偉」又叫做「庭宇」等語，顯見被告前後就委託
    其收貨之人究為「阿偉」、「庭宇」、「小宇」之供述並不
    一致，不足逕採。
  5.雖證人即錢海碩於本院審理中自行到庭，並經本院依職權傳
    喚作證稱：伊有跟被告所講的「阿偉」喝過酒，伊不知道他
    的真實姓名，只知道他叫「庭宇」，「阿偉」與「庭宇」應
    該是同1 人，伊常常和被告、被告之妻、被告之弟一起出去
    吃飯，有1 次凌晨5 、6 點去海產店吃飯，在場的人除被告
    、被告之妻、被告之弟外，還有「庭宇」、1 位酒店領檯、
    1 位酒店小姐、1 位酒店少爺及伊女友，全部坐1 桌，伊只
    知道在上開海產店吃飯場合中，「庭宇」好像有拜託被告什
    麼事，但伊不知道他拜託什麼內容，因為被告說他被「庭宇
    」陷害，伊才拜託住在大同區附近的人去查「庭宇」這個人
    住哪裡等語，足見證人錢海碩對於被告所稱受「阿偉」所託
    代收貨物之情節一無所悉，且經本院提示上揭「葉偉弘」（
    身分證統一編號：Ｚ000000000）之照片供證人錢海碩辨認後
    ，證人錢海碩亦表示照片之人不是伊所說之「庭宇」或被告
    所說之「阿偉」，是以，證人錢海碩所為證言，尚不足以作
    為對被告有利之認定依據，附此敘明。
  (四)末按，運輸毒品罪祇以所運輸之毒品已實施運送為已足，並
    非以運扺目的地為完成犯罪之要件，換言之，區別該罪既遂
    、未遂之依據，應以已否起運為準，既已起運，構成該罪之
    輸送行為即已完成，不以達到目的地為既遂條件（最高法院
    92 年 度臺上字第3096號判決意旨參照）。查本件扣案愷他
    命業經綽號「阿偉」之不詳姓名年籍成年男子以空運快遞貨
    物之方式，自大陸地區廣東省廣州市經澳門運抵我國境內乙
    情，已如前述，其顯已實施運送行為無訛，揆諸前揭說明，
    扣案毒品縱未經被告取得即遭查獲，亦不影響其運輸行為既
    遂之認定，附此說明。
  (五)綜上所述，被告上開辯解，要屬事後卸責之詞，不足採信。
    本案事證明確，被告犯行堪予認定，應予依法論科。
三、按愷他命為毒品危害防制條例第2 條第2 項第3 款所列之第
    3 級毒品，不得製造、運輸、販賣、意圖販賣而持有、轉讓
    、施用及持有。另行政院依懲治走私條例第2 條第4 項法律
    授權，公告毒品危害防制條例所列毒品屬甲項第4 目管制進
    出口物品，不得進出口。又自大陸地區私運物品進入臺灣地
    區，或自臺灣地區私運物品前往大陸地區者，以私運物品進
    口、出口論，適用懲治走私條例之規定處斷，懲治走私條例
    第12條定有明文。查被告與綽號「阿偉」之不詳姓名年籍成
    年男子共同將第3 級毒品愷他命由大陸地區運輸、私運進入
    臺灣地區，所為係犯毒品危害防制條例第4 條第3 項之運輸
    第3 級毒品罪及懲治走私條例第2 條第1 項之私運管制物品
    罪。被告與綽號「阿偉」之不詳姓名年籍成年男子間，就上
    揭犯行具有犯意聯絡及行為分擔，應論以共同正犯。被告持
    有毒品之低度行為，為運輸之高度行為所吸收，不另論罪。
    又被告以一運輸、私運行為同時觸犯毒品危害防制條例第4
    條第3 項、懲治走私條例第2 條第1 項之罪，為想像競合犯
    ，應依刑法第55條規定，從一重之毒品危害防制條例第4 條
    第3 項之運輸第3 級毒品罪處斷。公訴意旨漏未斟酌被告私
    運扣案愷他命入境，亦觸犯懲治走私條例第2 條第1 項之私
    運管制物品罪，而未論引該法條，本院於審理時告知被告此
    部分所涉罪名後，逕引該法條為論科之依據。爰審酌被告明
    知愷他命係屬毒品，不得運輸進入國內，竟與「阿偉」共同
    非法將該毒品運輸入境，其所運輸之毒品淨重高達5836.28
    公克，其犯行對社會之危害匪淺，惟依卷附證據未查知被告
    有因本案運輸愷他命行為獲得任何利益或報酬，而被告犯罪
    之手段係利用航空貨運方式，將藏有愷他命之玩具機貨物運
    輸入境，被告前無不良素行、被告之品行、智識程度為國中
    畢業，其生活狀況為已婚，育有1 名幼兒，其為本院羈押前
    係從事酒店服務生工作，每月薪水約新臺幣3 萬元，並與父
    母妻兒同住，併斟酌被告犯罪後否認犯行之態度等一切情狀
    ，及斟酌起訴意旨求刑內容及蒞庭檢察官之求刑內容，量處
    如主文所示之刑，以資懲儆。起訴意旨雖建議依刑法第90條
    第1 項規定諭知被告強制工作云云，惟觀諸被告前無任何犯
    罪紀錄，此有臺灣高等法院被告前案紀錄表1 份附卷可參，
    衡情本案被告所犯運輸第3 級毒品犯行，應係偶發起意之犯
    罪，尚難認有犯罪之習慣或以犯罪為常業或因遊蕩或懶惰成
    習而犯罪，本院認上開量處之刑，已足促使被告知所警惕，
    尚無予以強制工作之必要，併予敘明。
四、至香港澳門關係條例第35條第2 項雖規定：「輸入或攜帶進
    入臺灣地區之香港或澳門物品，以進口論；其檢驗、檢疫、
    管理、關稅等稅捐之徵收及處理等，依輸入物品有關法令之
    規定辦理。」本件藏有毒品之玩具機貨物4 箱雖係自大陸地
    區廣東省廣州市寄出，以航空貨運方式經澳門運抵臺灣地區
    ，惟該私運進口之毒品愷他命並非澳門物品，因之尚無香港
    澳門關係條例第35條第2 項規定之適用，附此敘明。
五、按基於共同犯罪行為，應由共犯各負全部責任之理論。次按
    毒品危害防制條例第19條第1 項關於沒收之規定，係採義務
    沒收主義。故凡犯同條例第4 條至第9 條、第12條、第13條
    或第14條第1 項、第2 項之罪者，其供犯罪所用之物或因犯
    罪所得之財物，且屬犯人所有者，即應依該規定沒收（最高
    法院93年度台上字第1360號、第1365號判決意旨參照）。經
    查：
  (一)如附表編號一所示扣案被告共同運輸入境之愷他命驗餘淨重
    共計5836.28 公克，屬第3 級毒品，有內政部警政署刑事警
    察局鑑定書1 紙附卷可稽，屬違禁物，爰依刑法第38條第1
    項第1 款規定宣告沒收之，至取樣鑑定之愷他命13公克，已
    因鑑定用罄而不存在，故不予宣告沒收。
  (二)如附表編號二所示扣案用以包裝愷他命之塑膠袋47只（包裝
    塑膠袋總重約176.72公克）、用以夾藏愷他命之玩具機47具
    （含外包裝盒、保麗龍套環）及用以放入紙箱內魚目混珠之
    玩具機1 具（其內未藏放毒品，含外包裝盒、保麗龍套環）
    、紙箱4 個、紙箱外之白色包裝袋4 只等物，係交付毒品之
    人寄送毒品給「阿偉」，由被告收受時，用以包裹、夾藏愷
    他命，避免運輸毒品時受潮、毀壞之物，應係交付毒品之人
    贈與「阿偉」之物，屬共犯「阿偉」所有供被告與「阿偉」
    共同犯罪所用之物，應依毒品危害防制條例第19條第1 項前
    段宣告沒收。又上開物品既經扣案，自無全部或一部不能沒
    收之情形，即無庸依同條項之規定另行諭知如全部或一部不
    能沒收之情形，追徵其價額或以其財產抵償之。至扣案行動
    電話1 支雖係被告所有之物，惟並無證據證明該手機係專供
    犯罪使用者，衡情應係被告平日用以聯絡他人使用之物，爰
    認無併予宣告沒收之必要。另扣案行動電話門號0000000000
    號SIM 卡1 枚，則為被告之弟所有之物，業據被告陳明在卷
    ，非屬被告所有，本院不得併予宣告沒收，附此敘明。
據上論斷，應依刑事訴訟法第299 條第1 項前段，毒品危害防制
條例第4 條第3 項、第19條第1 項，懲治走私條例第2 條第1 項
、第11條、第12條，刑法第11條前段、第28條、第55條、第38條
第1 項第1 款，判決如主文。
本案經檢察官唐道發到庭執行職務。
中    華    民    國    97    年    4     月    22    日
                  刑事第九庭  審判長法  官  游紅桃
                                    法  官  蘇琬能
                                    法  官  胡芷瑜
以上正本證明與原本無異。
如不服本判決，應於判決送達後10日內向本院提出上訴狀（應附
繕本），其未敘述上訴理由者，應於上訴期間屆滿後20日內補提
理由書狀於本院，上訴於臺灣高等法院。
                                   書記官  張懿昀
中    華    民    國    97    年    4     月    22    日
附表：應沒收之物
┌─┬──────────────────┬───────────┐
│編│物品內容                            │沒收依據              │
│號│                                    │                      │
├─┼──────────────────┼───────────┤
│一│第3 級毒品愷他命驗餘淨重5836.28 公克│刑法第38條第1 項第1款 │
├─┼──────────────────┼───────────┤
│二│1.用以夾藏愷他命之玩具機47具（含外包│毒品危害防制條例第19條│
│  │  裝盒、保麗龍套環）                │第1項                 │
│  │2.未夾藏愷他命之玩具機1 具（含外包裝│                      │
│  │  、保麗龍套環）                    │                      │
│  │3.紙箱4個                           │                      │
│  │4.紙箱外之白色包裝袋4只             │                      │
│  │5.用以包裝愷他命之塑膠袋47只（包裝塑│                      │
│  │  膠袋總重約176.72公克）            │                      │
└─┴──────────────────┴───────────┘
附錄論罪科刑法條全文：
毒品危害防制條例第4條
製造、運輸、販賣第一級毒品者，處死刑或無期徒刑；處無期徒
刑者，得併科新臺幣 1 千萬元以下罰金。
製造、運輸、販賣第二級毒品者，處無期徒刑或 7 年以上有期徒
刑，得併科新臺幣 7 百萬元以下罰金。
製造、運輸、販賣第三級毒品者，處 5 年以上有期徒刑，得併科
新臺幣 5 百萬元以下罰金。
製造、運輸、販賣第四級毒品者，處3 年以上10年以下有期徒刑
，得併科新臺幣3 百萬元以下罰金。
製造、運輸、販賣專供製造或施用毒品之器具者，處 1 年以上 7
年以下有期徒刑，得併科新臺幣 1 百萬元以下罰金。
前五項之未遂犯罰之。
懲治走私條例第2條
私運管制物品進口、出口逾公告數額者，處 7 年以下有期徒刑，
得併科新臺幣 3 百萬元以下罰金。
以犯前項之罪為常業者，處 3 年以上 10 年以下有期徒刑，得併
科新臺幣 5 百萬元以下罰金。
第 1 項之未遂犯罰之。
第 1 項所稱管制物品及其數額，由行政院公告之。


司法院資訊處製作；財團法人民間司法改革基金會備份。
